臺灣高等法院花蓮分院刑事判決　 95年度上重更(二)字第116號
上　訴　人
即　被　告　甲○○
　　　　　　　　　　（現於臺灣花蓮看守所羈押中）
指定辯護人　陳清華律師
上列上訴人因違反毒品危害防制條例案件，不服臺灣花蓮地方法
院94年度訴字第22號中華民國94年6月27日第一審判決（起訴案
號：臺灣花蓮地方法院檢察署93年度偵字第2344號、94年度偵字
第339號）提起上訴，判決後，經最高法院第2次發回更審，本院
判決如下：
    主  文
原判決關於販賣及轉讓第一級毒品並執行刑部分撤銷。
甲○○連續販賣第一級毒品，處有期徒刑拾伍年，褫奪公權拾年
，扣案販賣第一級毒品所得新臺幣拾參萬伍仟貳佰元及未扣案之
新台幣陸萬肆仟捌佰元，均沒收之，未扣案之新台幣陸萬肆仟捌
佰元部分如全部或一部不能沒收時，追徵其價額或以其財產抵償
之，扣案之NOKIA行動電話壹支、電子磅秤壹個、夾鍊袋壹佰柒
拾只，均沒收；又連續轉讓第一級毒品，處有期徒刑壹年參月，
扣案安非他命貳小包 (含袋重合計陸點伍公克)，沒收銷燬，扣
案之NOKIA行動電話壹支、電子磅秤壹個、夾鍊袋壹佰柒拾只，
均沒收。應執行有期徒刑拾陸年，褫奪公權拾年，扣案販賣第一
級毒品所得新臺幣拾參萬伍仟貳佰元及未扣案之新台幣陸萬肆仟
捌佰元，均沒收之，未扣案之新台幣陸萬肆仟捌佰元部分如全部
或一部不能沒收時，追徵其價額或以其財產抵償沒收之，扣案安
非他命貳小包 (含袋重合計陸點伍公克)，沒收銷燬，扣案之Ｎ
ＯＫＩＡ行動電話壹支、電子磅秤壹個、夾鍊袋壹佰柒拾只，均
沒收。
   事  實
一、甲○○明知海洛因係毒品危害防制條例第2條第2項第1款所
    稱之第一級毒品，不得販賣或轉讓，竟基於意圖販賣第一級
    毒品海洛因營利之概括犯意，先於民國93年3月中下旬某日
    ，前往高雄某處，向姓名年籍資料不詳之人，以新臺幣（下
    同）20萬元，販入重量約一兩多之海洛因後，由需購買海洛
    因之人撥打甲○○所有之ＮＯＫＩＡ行動電話（號碼000000
    0000號）與之聯繫，其再於附表一所示之時間、地點，連續
    將該海洛因賣售予鄭正雄、張鼎龍、章文亞及陳英琪多次（
    重量、次數及金額均詳見附表一所示）。又另行起意，基於
    無償轉讓海洛因之概括犯意，仍以上開行動電話聯繫後，於
    附表二所示之時間、地點，連續以等值之海洛因與附表二編
    號1、2之蔣雲妹及羅貴麟交換等值之第二級毒品安非他命，
    及無償提供海洛因予附表二編號3之楊憲忠，供其注射施用
    。嗣於93年9月30日下午3時20分許，為警持搜索票至甲○○
    位在花蓮縣花蓮市○○○街21之1號2樓住處搜索時查獲，並
    扣得販賣上開海洛因所得現金13萬5千2百元、其所有供販賣
    、轉讓海洛因所用之上述ＮＯＫＩＡ行動電話1支、電子磅
    秤1個、附表二編號2所載與羅貴麟互易所得之安非他命2小
    包(含袋重合計6.5公克)，及預備供販賣、轉讓海洛因所用
    之夾鍊袋170只。
二、案經花蓮縣警察局花蓮分局報告臺灣花蓮地方法院檢察署檢
    察官偵查起訴 (販賣海洛因予陳英琪即附表一編號4部分，
    由檢察官於原審追加起訴)。
    理  由
一、認定上訴人即被告犯罪所憑證據及理由：
（一）證人鄭正雄、張鼎龍、章文亞、陳英琪、羅貴麟、蔣雲妹
      、楊憲忠分別於警訊及章文亞於原審法院之證述。足以證
      明被告確有附表一所示之販賣第一級毒品海洛因，及附表
      二所示轉讓第一級毒品海洛因之事實，至上述證人證言前
      後就買受或轉讓海洛因之次數、金額或有不符，此乃時隔
      已久記憶不清所致，應以彼等供述與被告自白相符部分為
      可信（上開證人於警訊中證言之證據能力且為被告所不爭
      執，併予敘明）。
（二）通訊監察書、監聽譯文表（本件係依法發監聽票後監聽，
      並以所得監聽資料作為證據，有附於警卷93年10月1日之
      第49、53頁通訊監察資料可參，且被告及辯護人亦不爭執
      其證據能力，故原審採之作為證據，並無何不法之處）。
      足以證明被告以其所扣得之行動電話與上開證人聯絡交易
      、交付毒品之事實。
（三）中華郵政股份有限公司花蓮郵局函暨被告帳戶於93年間往
      來交易明細資料及扣案如事實欄所示之物品。足以證明被
      告確有販賣及轉讓第一級毒品之行為。
（四）被告自白。被告甲○○於本院準備程序及審理中均坦承事
      實欄所示附表一、二之販毒及轉讓第一級毒品犯行。
（五）綜前所述，被告自白核與事實相符，本件被告犯罪事證明
      確，犯行洵堪認定。
二、被告辯解及本院認定：
（一）被告辯稱原係為配合東機組而購買第一級毒品，之後因有
      經濟壓力，為取回成本才販賣，且賣出時並未得利，未賺
      取價差等語。
（二）指定辯護人之辯護意旨略以被告並未圖得利益及供出毒品
      來源為陳昌海，而本件被告所販賣之海洛因其中一部分即
      購自陳昌海，應依毒品危害防制條例第17條之規定減輕其
      刑云云。
（三）經查：
  １、按販賣毒品之所謂販賣行為，係行為人基於營利之目的，
      而販入或賣出毒品而言，販賣毒品者，其主觀上須有營利
      之意圖，且客觀上有販賣之行為，即足構成，至於實際上
      是否已經獲利，應非所問，即於有償交付他人之初，係基
      於營利之意思，並著手實施，而因故無法高於購入之原價
      出售，最後不得不以原價或低於原價讓與他人時，仍屬販
      賣行為，必始終無營利之意思，而以原價或低於原價有償
      讓與他人，方難謂為販賣行為，而僅得以轉讓罪論處；又
      毒品買賣，係屬嚴重違法行為，非可公然為之，故其交易
      價格因買賣雙方關係之深淺、買賣之數量、貨源是否充裕
      、查緝是否嚴緊及其取得成本之高低等因素而有不同，非
      可一概而論，而販賣之刑度甚重，係眾所週知之事實，依
      一般經驗法則，販賣毒品者鋌而走險，茍非意在營利，所
      為何來？（最高法院93年度台上字第1651號、92年度台上
      字第6058號判決意旨可供參照）。
  ２、被告既於93年3月某日，購入20萬元之海洛因，且自承販
      入後復以附表時間、地點分別交付其販入之海洛因予附表
      所示之人並收取對價，核與上開證人證述渠等向被告購買
      或取得海洛因之情節相符，並有通訊監察書及監聽譯文表
      、中華郵政股份有限公司花蓮郵局函暨被告帳戶於93年間
      往來交易明細資料在卷可參，是上開事實，堪以認定。
  ３、又參酌被告販賣海洛因予上開證人鄭正雄4分之1錢（0.8
      公克）4千5百元，賣予張鼎龍0.4公克2千元，賣予章文亞
      以1錢1萬8千，買予陳英琪以4分之1錢（即0.8公克）4千
      元，是被告販賣海洛因之價格不一，茍係為取回成本而無
      營利之意圖者，何以販賣之價格因人而異？況被告於原審
      羈押庭時供稱：我販賣海洛因給章文亞，次數不記得了，
      不止1次，金額有5千，也有1萬，賣5千賺1千元利潤，賣1
      萬元可以賺2千元利潤等語（見原審93年度聲羈字第87 號
      刑事卷宗第14、15頁）；並於原審準備程序時供稱：我從
      高雄拿回來的海洛因，於93年9月底就賣完了，總共賣約
      20萬元左右，且有請羅貴麟等人施用等語（詳見原審卷第
      14頁），則衡諸被告取得價值約20萬元之1兩多海洛因，
      除販賣予證人鄭正雄、張鼎龍、章文亞及陳英琪外，尚無
      償轉讓予證人羅貴麟及楊憲忠（理由詳如下述，另蔣雲妹
      之轉讓行為係在本次購入之前），是被告販售該海洛因所
      得20萬元之數量係少於一兩多，竟因而獲取原販入價格20
      萬元，顯見被告並非以成本價出售該海洛因予渠等，則證
      人章文亞雖於原審審理時具結證稱：被告以低於市價之價
      格賣給他云云，係證人個人推測之詞，亦與事實不合，委
      無足採。被告及其選任辯護人無營利意圖之所辯，乃屬事
      後卸責之詞，不足採信。
  ４、至被告於本院供稱其為配合在機組查案始前往高雄向不詳
      姓名以購得本件20萬元海洛因云云。惟查於93年1月間，
      東機組因偵辦另案查知被告涉嫌販賣海洛因，而由臺灣花
      蓮地方法院檢察署（下稱花蓮地檢署）檢察官指揮偵辦，
      經監聽被告所使用之行動電話0000000000號，而知悉被告
      欲於同年3月8日前往高雄接洽購買毒品乙事，東機組隨即
      依花蓮地檢署檢察官核發之拘票，於同日在花蓮機場將被
      告逮捕到案，並扣得其購得之海洛因39小包（淨重33點89
      公克）及獲贈之安非他命1小包（1公克）等物（該安非他
      命業於被告施用第二級毒品案件，經台灣花蓮地方法院以
      93 年度花簡字第558號刑事簡易判決宣告沒收銷燬在案）
      ，被告經東機組詢問及檢察官訊問後，表示願意配合檢調
      單位追查毒品上游，並經檢察官當庭諭知同意被告當污點
      證人並配合檢調追查毒品上流來源乙節，業據被告供承在
      卷，核與證人即東機組組長翁逸群於原審到庭具結證述情
      節相符，並經原審調閱原審法院93年度花簡字第558號刑
      事卷宗中之花蓮地檢署93年度他字第10號偵查卷宗查核屬
      實，堪以認定無訛。惟被告配合東機組追查毒品上游，曾
      至高雄、台東等地勘查並與毒品上手接洽，但均有東機組
      人員陪同，而其於同年3月間，獨自前往高雄，以20萬元
      購得重量1兩多之海洛因乙節，事前並未經東機組同意，
      事後亦未告知檢調單位此事，隨即返回花蓮，將之販賣予
      鄭正雄、張鼎龍、章文亞、陳英琪或無償轉讓予證人蔣雲
      妹、羅貴麟，楊憲忠等情，業據證人翁逸群證述：於93年
      3月8日報請花蓮地檢署陳主任檢察官逮捕被告，並於翌日
      經檢察官同意讓被告當秘密證人，讓東機組與其聯繫，之
      後被告有配合追查毒品上游，但被告並無因與我們配合而
      取得任何毒品，因我們都會告誡被告不要再去碰毒品，而
      東機組並未因被告供出而查到毒品上游，被告雖有提供資
      訊讓我們因而查獲若干毒品案件，但這些不是被告之毒品
      上游，且之前我們就有線索，並沒有完全靠被告提供之毒
      品線索而查獲之案件；我們根據監聽譯文知悉可能有大量
      毒品，會叫被告去接觸，而我們會在場部署，但叫被告不
      要再碰毒品，這種情形約有2次，1次是於93年3月17日到
      高雄，有安排被告與上手假買賣，而假交易是指請被告用
      我們提供給他的電話跟上手聯絡交易時間、地點，但請他
      在交易進行中盡量找理由推託不要讓交易完成，不要拿到
      毒品，只要確認毒品數量及在何人手上即可，但該次只能
      確定數量，且很零星，不到1塊，又沒有確定真正貨主，
      因對方是向別人調貨，所以沒有執行，欲繼續追查上游，
      後來也被其他單位上線，我不清楚後來有無查獲，且當時
      我有跟他下去；另1次於同年5月27日到台東勘查現場，並
      未安排假交易；被告有另外自己1人到高雄1次，是去醫院
      拿藥，他要接觸的對象載他去醫院，但我不清楚有無談到
      毒品，之後被告有告訴我們此事，並提及他們有要在高雄
      成立安非他命工廠乙事；我們有提供手機給被告讓他跟上
      游聯絡，我們會監聽該手機，但並沒有發現被告持有毒品
      ，如果他以另外的手機聯絡而持有毒品者，我們不會發現
      ；被告與我們配合而與上手接觸，如果沒有買受雙方所約
      定之毒品，被告不會有危險，因為我們通常會有警力部署
      ，且沒有錢的話，他們也不會交易；我們不會叫被告向上
      手拿毒品，否則是否要移送被告會變得很困擾，所以只是
      確定上手有毒品就會執行等語明確（見原審卷第228至234
      頁）。衡諸被告既係配合檢調單位追查毒品上手，在東機
      組監控下與毒品上手接觸，茍因而取得毒品者，東機組必
      定知悉，並為適當處置，何以任由被告私自以不法手段處
      理？況被告茍有心與檢調單位配合追查毒品上手，應於取
      得海洛因後，將該線索交由檢調單位追查該毒品上手，何
      以未將該上手資料交予檢調單位偵辦？又被告先辯稱：伊
      馬上告知翁逸群，請示他如何處理，他說要請示檢察官，
      之後他跟我說這個沒辦法請領經費，因費用高達20萬元，
      我問他怎麼辦，他叫我自己趕快賣掉給朋友云云，後又改
      辯稱：翁逸群沒有叫我去販毒云云，是被告就有無告知證
      人翁逸群及證人翁逸群有無叫伊將之賣掉等情，供述前後
      不一，且顯與常情有違，殊難逕予採信，故被告及其辯護
      人於本院前審「因配合東機組查緝毒品而購買本案毒品」
      之所辯，顯與事實不符，不足採信。
  ５、被告於93年3月8日另案為警查獲後，充當污點證人供出來
      源，東機組因而查獲「陳昌海」等販毒一案，固有東機組
      函附於本院卷可稽，惟「陳昌海」等販毒一案東機組於93
      年3月21日查獲，而被告於充當污點證人之期間，即93年3
      月中下旬卻另行販入本案之海洛因，迨於93年9月30日始
      為警查獲，足見因被告供出來源而查獲「陳昌海」等販毒
      者，乃另案之毒品來源，並非本案被告毒品之來源，核與
      前述證人翁逸群證述：「... 我們因而查獲若干毒品案件
      ，但這些不是被告之毒品上游，... 」等語相符，從而被
      告於本案並無毒品危害防制條例第17條得減輕之情事，無
      從依該條規定減輕之，指定辯護人此部分之所辯，亦無可
      採。
  ６、另依證人陳英琪之證述，被告於93年8、9月間出賣海洛因
      予陳英琪10幾次，每次交易金額4千元，合計得款約3萬元
      ，雖其總計之得款數額有疑，此係因其實每次交易最多之
      金額為4千元，且因次數為10多次，時間已久，故無法詳
      細記憶歷次之金額，僅知金額得款約為3萬元，而此3萬元
      既係經被告供述，其所得款項應以最有利於當事人之3萬
      元計算，故計算販賣予陳英琪之金額為3萬元。
  ７、另被告販賣海洛因予章文亞10次，每次1錢，金額為1千元
      至5千元或1萬8千元不等，共得款6萬元，乍看之下雖對海
      洛因1錢之價格高達1萬8千元或1千元有疑，惟實際係因被
      告之供述方式造成誤解，並非同一數量售價高低差距如此
      之大，而係因販售之實際數量不同所致，故實際並無不符
      之處，並予敘明。
  ８、綜上所述，被告上開所辯尚不足採，其犯行堪以認定，應
      予依法論科。
三、論罪科刑理由：
（一）核被告所為，係犯毒品危害防制條例第4條第1項之販賣第
      一級毒品罪及同條例第8條第1項之轉讓第一級毒品罪。
（二）被告持有第一級毒品之低度行為，為高度之販賣、轉讓第
      一級毒品行為所吸收，不另論罪。
（三）被告所犯多次販賣、轉讓海洛因犯行，均時間緊接，所犯
      罪名相同，顯係出於概括之犯意反覆為之，皆為連續犯，
      應依修正前刑法第56條之規定以一罪論，修正後之現行刑
      法廢除修正前56條連續之規定，惟依刑法第2條第1項之規
      定，應適用有利於被告之行為前刑法第56條之規定，附此
      敘明。惟販賣第一級毒品罪之法定刑為無期徒刑、死刑，
      不得加重。
（四）按轉讓第一級毒品，達淨重5公克以上，應依毒品危害防
      制條例第8條第6項之規定，加重其刑，依前所述及附表二
      所示，可知被告轉讓之第一級毒品海洛因之數量已逾淨重
      5公克，自應依上開規定，就被告轉讓第一級毒品之犯行
      ，加重其刑，並依法遞加之。
（五）被告所犯上開販賣及轉賣第一級毒品2罪，犯意各別，行
      為互殊，罪名不同，應分論併罰。
（六）就附表二有關被告轉讓第一級毒品海洛因部分，公訴人認
      係犯毒品危害防制條例第4條第1項之販賣第一級毒品罪嫌
      ，然被告係以等值之海洛因與證人羅貴麟、蔣雲妹交換等
      值之安非他命，且無償轉讓海洛因予證人楊憲忠施用，顯
      均未有營利之行為，故公訴人前揭認定尚有未洽，惟起訴
      之基本事實即交付第一級毒品海洛因之事實同一（僅有無
      營利為區別），本院自得變更起訴法條為同條例第8條第1
      項之轉讓第一級毒品罪後，予以審理。
（七）另檢察官雖就被告販賣海洛因予張鼎龍、鄭正雄、章文亞
      、羅貴麟之犯罪事實起訴，然檢察官就犯罪事實之一部起
      訴者，其效力及於全部，本件被告販賣海洛因予陳英琪及
      無償轉讓海洛因予蔣雲妹、楊憲忠之犯罪事實，與前揭起
      訴及論罪科刑之部分，分別有連續犯之關係，已如前述，
      檢察官雖以書狀追加被告販賣第一級毒品予陳英琪部分，
      但業經公訴人於原審當庭更正並擴張起訴犯罪事實，本院
      自應就屬於裁判上一罪之被告販賣第一級毒品予陳英琪及
      無償轉讓海洛因予蔣雲妹及楊憲忠之犯行部分，一併加以
      裁判，附此敘明。
（八）量刑：
    (1)按刑之量定，為求個案裁判之妥當性，法律固賦予法院裁
      量權，但此項裁量權之行使，除應依刑法第57條規定，審
      酌行為人及其行為等一切情狀，為整體之評價，並應顧及
      比例原則及平等原則，使罪刑均衡，輕重得宜，以契合社
      會之法律感情。又刑法第59條規定犯罪之情狀可憫恕者，
      得酌量減輕其刑，所謂「犯罪之情狀」，與同法第57 條
      規定科刑時應審酌之一切情狀，並非有截然不同之領域，
      於裁判上酌減其刑時，應就犯罪一切情狀（包括第57條所
      列舉之10款事項），予以全盤考量，審酌其犯罪有無可憫
      恕之事由（即有無特殊之原因與環境，在客觀上足以引起
      一般同情，以及宣告法定低度刑，是否猶嫌過重等等，以
      為判斷。
    (2)販賣第一級毒品罪之法定刑為「死刑或無期徒刑；處無期
      徒刑者，得併科新台幣一千萬元以下罰金」，然同為販賣
      第一級毒品之人，其原因動機不一，犯罪情節未必盡同，
      或有大盤毒梟者，亦有中、小盤之分，甚或僅止於吸毒者
      友儕間為求互通有無之有償轉讓者亦有之，其販賣行為所
      造成危害社會之程度自屬有異，法律科處此類犯罪，所設
      之法定最低本刑卻同為「無期徒刑者，得併科新台幣一千
      萬元以下罰金」，不可謂不重。於此情形，倘依其情狀處
      以有期徒刑，即足以懲儆，並可達防衛社會之目的者，自
      非不可依客觀之犯行與主觀之惡性二者加以考量其情狀，
      是否有可憫恕之處，適用刑法第59條之規定酌量減輕其刑
      ，期使個案裁判之量刑，斟酌至當，符合比例原則（最高
      法院95年度台上字第6157號判決參照）。
    (3)爰審酌被告於另案雖配合檢調追查供出毒品來源，然卻於
      充當污點證人之期間，為謀取私利而犯本案，販賣及轉讓
      海洛因予他人，影響國民健康甚鉅，惟參以販賣或轉讓毒
      品之次數尚非甚多，向其購買或轉讓海洛因之人原即有施
      用之習性，並非因被告之販賣或轉讓行為而淪入施用毒品
      惡習之人，且被告以20萬元購入海洛因，除供己施用，及
      轉讓外，所餘部分僅販得20萬元，故其獲利尚非甚高，其
      犯罪情節即顯與大中盤毒梟者有別，且其其犯後坦承犯行
      ，尚知所悔悟，並念其確係受毒品之害，於當時所處情境
      確有無法自拔之人性弱點，然嗣後能供出事實，顯有脫離
      之決心及毅力等一切情狀，認被告販賣第一級毒品部分確
      有值憫恕之處，縱令量處最低刑之無期徒刑仍嫌過重，為
      鼓勵其脫離毒品控制之決心及給予自新機會，本院認被告
      販賣第一級毒品部分應適用刑法第59條規定減輕其刑，並
      與轉讓第一級毒品部分分別量處如主文所示之刑，而依被
      告販賣第一級毒品之犯罪性質，認有褫奪公權之必要，爰
      併宣告褫奪公權10年。
（九）沒收部分：
    (1)被告販賣海洛因所得為20萬元，業據其供述在卷（見原審
      卷第14頁），且扣案之現金13萬5千2百元，亦係被告販賣
      海洛因之部分所得（見原審卷第237頁，至本件認定販賣
      予鄭正雄、張鼎龍、章文亞及陳英琪等人之金額未達20萬
      元部分，係因時隔已久，被告無法記清確切數量，而依罪
      疑為輕法則認定販賣之次數及價額），則扣案現金自應依
      毒品危害防制條例第19條第1項規定沒收之，至其餘未扣
      案之6萬4千8百元部分，亦應依上開規定，併予宣告沒收
      ，如全部或一部不能沒收時，追徵其價額或以其財產抵償
      之。
    (2)扣案安非他命2小包 (含袋重合計6.5公克)，雖係被告以
      海洛因與羅貴麟互易取得之對價，此業據被告供承明確，
      惟仍係屬第二級毒品，應依毒品危害防制條例第18條第1
      項前段之規定，沒收銷燬之。
    (3)扣得之ＮＯＫＩＡ行動電話1支、電子磅秤1個，係被告所
      有且供本件販賣、轉讓第一級毒品之用，業據被告供承在
      卷，應依毒品危害防制條例第19條第1項之規定，均併予
      諭知沒收，
    (4)夾鍊袋170只，係被告所有，預備供犯罪所用之物，應依
      刑法第38條第1項第2款規定沒收。
    (5)至其餘扣得之皮包1個、行動電話1支、黃金項鍊及黃金手
      鍊各2條、男用項鍊及女用項鍊各1條、男用手錶2只、墜
      子2 個、戒子4個、存摺4本、提款卡3張、人民幣171元1
      角2分、港幣1百元、美鈔469元、手環1個、石頭墜子4個
      、戒子12個及透明石1個等，雖為被告所有，但並無其他
      積極證據足資認定與本案有關，並供被告上開犯罪或預備
      犯罪所用，自毋庸併予宣告沒收，附此敘明。
（十）新舊法之比較─被告行為後，刑法於94年2月2日經總統公
      布，於95年7月1日生效，其中刑法第56條連續犯之規定於
      94年2月2日業經總統令公布刪除，並於95年7月1日生效，
      被告原構成連續犯之數次犯行，依現行法之規定本應分論
      併罰，然此顯然較舊法第56條以一罪論之規定更不利於被
      告，故依修正後刑法第2條第1項前段規定，應適用修正前
      第56條連續犯之規定處斷。刑法第37條第2項修正為宣告
      一年以上有期徒刑方有褫奪公權之規定，與修正前規定宣
      告6個月以上有期徒刑即可宣告褫奪公權之規定，依刑法
      第2條第1項前段規定，當以新法較有利。又刑法第51條第
      5款數罪併罰規定，則修改為最長刑期為30年，比較新舊
      法結果，自以修正前之規定有利於被告。故本件經比較新
      舊法結果，分別適用有利於被告之規定。
四、撤銷改判理由：本件原審論處被告連續第一級毒品罪刑，固
    非無見，惟原判決誤認被告販賣海洛因予羅貴麟部分為轉讓
    ，扣案之ＮＯＫＩＡ行動電話1支、電子磅秤1個，係屬被告
    所有且供本件犯罪所用之物，應依毒品危害防制條例第19條
    第1項之規定宣告沒收，原審依刑法第38條第1項第2款之規
    定宣告沒收，適用法律尚有違誤（最高法院94年台上字第
    4268號判決參照）。被告上訴否認犯罪，指摘原判決不當，
    雖無理由，然原判決既有可議，自應由本院予以撤銷改判。
據上論斷，依刑事訴訟法第369條第1項前段、第364條、第299
條第1項前段、第300條，毒品危害防制條例第4條第1項、第8條
第1項、第6項、第19條第1項，刑法第2條第1項、第11條、修正
前刑法第56條、第59條、第37條第2項、修正前刑法第51條第5款
、第38條第1項第2款，判決如主文。
本案經檢察官乙○○到庭執行職務。
中　　華　　民　　國　　96　　年　　3 　　月　　30　　日
                        審判長法  官  何方興
                              法  官  林鳳珠
                              法  官  王紋瑩
以上正本證明與原本無異。
如不服本判決，應於判決送達後10日內向本院提出上訴狀。其未
敘述理由者，並應於提出上訴狀後10日內向本院補提理由狀 (須
附繕本)。
                              書記官  吳家瑩
中　　華　　民　　國　　96　　年　　3 　　月　　30　　日
附錄本件論罪科刑法條：
毒品危害防制條例第4條
製造、運輸、販賣第一級毒品者，處死刑或無期徒刑；處無期
徒刑者，得併科新臺幣1千萬元以下罰金。
製造、運輸、販賣第二級毒品者，處無期徒刑或7年以上有期徒
刑，得併科新臺幣7百萬元以下罰金。
製造、運輸、販賣第三級毒品者，處5年以上有期徒刑，得併科
新臺幣5百萬元以下罰金。製造、運輸、販賣第四級毒品者，處3
年以上10年以下有期徒刑，得併科新臺幣3百萬元以下罰金。
製造、運輸、販賣專供製造或施用毒品之器具者，處1年以上7年
以下有期徒刑，得併科新臺幣1百萬元以下罰金。
前五項之未遂犯罰之。
毒品危害防制條例第8條
轉讓第一級毒品者，處1年以上7年以下有期徒刑，得併科新臺幣
1百萬元以下罰金。
轉讓第二級毒品者，處6月以上5年以下有期徒刑，得併科新臺幣
70萬元以下罰金。
轉讓第三級毒品者，處3年以下有期徒刑，得併科新臺幣30萬元
以下罰金。
轉讓第四級毒品者，處1年以下有期徒刑，得併科新臺幣10萬元
以下罰金。
前四項之未遂犯罰之。
轉讓毒品達一定數量者，加重其刑至二分之一，其標準由行政院
定之。
毒品危害防制條例第19條
犯第4條至第9條、第12條、第13條或第14條第1項、第2項之罪者
，其供犯罪所用或因犯罪所得之財物，均沒收之，如全部或一部
不能沒收時，追徵其價額或以其財產抵償之。
為保全前項價額之追徵或以財產抵償，得於必要範圍內扣押其財產。
犯第4條之罪所使用之水、陸、空交通工具沒收之。
 附表一：
┌──┬───┬────┬─────┬──┬──┬─────┐
│編號│對  象│時    間│地      點│重量│次數│ 金    額 │
├──┼───┼────┼─────┼──┼──┼─────┤
│ 1  │鄭正雄│93年4月 │花蓮市國富│約四│    │每次4千5百│
│    │      │至8月   │2街21之1號│分之│5次 │元, 總計  │
│    │      │        │2樓(被告住│一錢│    │2萬2千5百 │
│    │      │        │處)       │（0 │    │元。      │
│    │      │        │          │.8公│    │          │
│    │      │        │          │克）│    │          │
├──┼───┼────┼─────┼──┼──┼─────┤
│ 2  │張鼎龍│93年4月 │花蓮市中美│約  │1次 │2千元。   │
│    │      │間      │超商      │0.4 │    │          │
│    │      │        │          │公克│    │          │
├──┼───┼────┼─────┼──┼──┼─────┤
│ 3  │章文亞│93年6月 │上開被告住│一次│10次│一錢1萬8千│
│    │      │間起至同│處、花蓮市│一錢│    │，其餘分別│
│    │      │年9月底 │美崙某處  │，其│    │有5千、3千│
│    │      │        │          │他各│    │、1千，總 │
│    │      │        │          │次均│    │價為6萬元 │
│    │      │        │          │少於│    │。        │
│    │      │        │          │一錢│    │          │
├──┼───┼────┼─────┼──┼──┼─────┤
│ 4  │陳英琪│93年8、9│大大超商、│4分 │7、8│每次4千元 │
│    │      │月間    │林旺超商、│之1 │次  │，合計共3 │
│    │      │        │中美超商或│錢  │    │萬元。    │
│    │      │        │上開被告住│    │    │          │
│    │      │        │處等地    │    │    │          │
└──┴───┴────┴─────┴──┴──┴─────┘
附表二：
┌──┬───┬────┬─────┬──┬──┬─────┐
│編號│對  象│時    間│地      點│重量│次數│ 金    額 │
├──┼───┼────┼─────┼──┼──┼─────┤
│１  │蔣雲妹│92年10月│花蓮縣花蓮│每次│2、3│均以當時市│
│    │      │初至同年│市○○街35│一錢│次  │價海洛因與│
│    │      │月下旬止│巷2弄13號 │    │    │市價之安非│
│    │      │        │（蔣雲妹住│    │    │他命互易（│
│    │      │        │處）、花商│    │    │1錢海洛因 │
│    │      │        │停車場、中│    │    │換半兩安非│
│    │      │        │信飯店前  │    │    │他命）。  │
├──┼───┼────┼─────┼──┼──┼─────┤
│２  │羅貴麟│93年7月 │花蓮市國富│每次│2次 │2次均以市 │
│    │      │間      │2街21之1號│以海│    │價之海洛因│
│    │      │        │2樓 (被告 │洛因│    │半錢與市價│
│    │      │        │住處)、花 │半錢│    │之安非他命│
│    │      │        │蓮縣吉安鄉│換安│    │半兩互易，│
│    │      │        │永吉1街47 │非他│    │2次價值約1│
│    │      │        │號附近 (羅│命半│    │萬8千元。 │
│    │      │        │貴麟住處附│兩  │    │          │
│    │      │        │近）      │    │    │          │
├──┼───┼────┼─────┼──┼──┼─────┤
│３  │楊憲忠│93年7月 │上開被告住│一次│1次 │無償提供注│
│    │      │間      │處        │施用│    │射1次     │
│    │      │        │          │之數│    │          │
│    │      │        │          │量  │    │          │
└──┴───┴────┴─────┴──┴──┴─────┘
